臺灣高等法院高雄分院刑事判決　　　 100年度交上訴字第41號
上　訴　人
即　被　告　石瑞福
上列上訴人因公共危險案件，不服臺灣高雄地方法院100 年度交
訴緝字第2 號中華民國100 年3 月28日第一審判決（起訴案號：
臺灣高雄地方法院檢察署90年度偵字第19656 號），提起上訴，
本院判決如下：
    主  文
原判決關於服用酒類不能安全駕駛動力交通工具而駕駛罪暨定執
行刑部分均撤銷。
石瑞福服用酒類不能安全駕駛動力交通工具而駕駛罪部分免訴。
其他上訴駁回。
    事  實
一、石瑞福於民國90年10月18日22時許，駕駛車牌號碼ZF-2877
    號自小客車上路，行經高雄市○○區○○路與嘉為路口處，
    因酒後精神狀態不佳，未能注意車前狀況，竟自後撞及由林
    秀英所騎乘，車牌號碼MZ2-632 號輕機車（後搭載日籍人士
    TAKESHITA MINORU），致林秀英受有左手及左腿多處擦傷（
    過失傷害部分未據告訴）。詎石瑞福明知其已駕車肇事致人
    受傷，竟未停車處理，且未下車將林秀英救助送醫，即駕駛
    上揭自小客車逃逸。嗣於同年10月19日凌晨2 時40分許，經
    警循線於高雄市○○區○○路71巷12號查獲，並於同日凌晨
    3 時47分許，經警施以呼氣酒精濃度測試，測得其呼氣酒精
    濃度達每公升0.30毫克，進而獲悉上情。
二、案經高雄市政府警察局岡山分局報請臺灣高雄地方法院檢察
    署檢察官偵查起訴。
    理  由
壹、程序事項：
一、按被告以外之人（包括證人、鑑定人、告訴人、被害人及共
    同被告等）於審判外之陳述雖不符刑事訴訟法第159 條之1
    至之4 等四條之規定，而經當事人於審判程序同意作為證據
    ，法院審酌該言詞陳述或書面陳述作成時之情況，認為適當
    者，亦得為證據；當事人、代理人或辯護人於法院調查證據
    時，知有刑事訴訟法第159 條第1 項不得為證據之情形，而
    未於言詞辯論終結前聲明異議者，視為有前項之同意，刑事
    訴訟法第159 條之5 定有明文。立法意旨在於傳聞證據未經
    當事人之反對詰問予以核實，原則上先予排除。惟若當事人
    已放棄反對詰問權，於審判程序中表明同意該等傳聞證據可
    作為證據；或於言詞辯論終結前未聲明異議，基於尊重當事
    人對傳聞證據之處分權，及證據資料愈豐富，愈有助於真實
    發見之理念，且強化言詞辯論主義，使訴訟程序得以順暢進
    行，上開傳聞證據亦均具有證據能力。本件證人施榮志、林
    秀英、TAKESHITA MINORU（日籍人士）警詢時之陳述，其性
    質雖屬傳聞證據，惟其未再於法院審理中為陳述，且查無符
    合同法第159 條之1 至之4 等前四條之情形，其所為之上開
    警詢筆錄內容，業經當事人於本院明示同意作為證據，本院
    審酌上開筆錄作成時，較無人情施壓或干擾，亦無不當取供
    之情形，認為以之作為本案之證據亦屬適當，是其於警詢中
    之證言自具有證據能力。
二、按刑事訴訟法第159 條之4 規定，除前三條之情形外，下列
    文書亦得為證據：「一除顯有不可信之情況外，公務員職務
    上製作之紀錄文書、證明文書。二除顯有不可信之情況外，
    從事業務之人於業務上或通常業務過程所須製作之紀錄文書
    、證明文書。三除前二款之情形外，其他於可信之特別情況
    下所製作之文書。」本件道路交通事故現場圖、道路交通事
    故調查報告表、交通事故談話紀錄表、酒測單、舉發單等文
    書，均符合上揭文書之要件，並無顯不可信之情況，應具有
    證據能力。
三、傳聞法則乃對於被告以外之人於審判外之言詞或書面陳述，
    亦即針對被告以外之人於審判外以言詞或書面所為之供述證
    據而為規範。卷附道路交通事故現場蒐證照片，乃以科學、
    機械之方式，對於所拍攝內容所為忠實且正確之記錄，上開
    照片在性質上亦非供述證據，無刑事訴訟法第159 條第1 項
    規定之適用。
貳、實體事項：
甲、維持原判即肇事逃逸部分：
一、訊據上訴人即被告於本院受訊時，矢口否認有何肇事逃逸之
    犯行，辯稱：事故發生當時，伊車上音樂開很大聲，所以未
    發現撞到機車，無肇事逃逸犯意云云。惟查，上揭事實，業
    經被告於原審審理時坦承不諱，核與證人林秀英、TAKESHIT
    A MINORU（日籍人士）於警詢之證述（警卷第6-8 頁）、證
    人林秀英於檢察官訊問時之證述（偵卷第12-13 頁）大致相
    符。此外復有高雄市○○○○○道路交通事故調查報告表、
    舉發違反道路交通管理事件通知單、酒精測試表、員警處理
    情形報告書、現場照片6 幀、車籍作業查詢資料（警卷第9-
    15、19-22 頁）在卷可憑，被告係自後撞擊在其前方駕車之
    林秀英，此經證人林秀英於警、偵訊時供述明確，是被告辯
    稱因車上音樂開很大聲，故未注意云云，顯難採信，被告上
    開駕車肇事逃逸之犯行，事證明確，堪以認定，應依法論科
    。
二、核被告所為，係犯刑法第185 條之4 之肇事致人傷害逃逸罪
    。原審以被告犯行事證明確，適用刑法第185 條之4 、第41
    條第1 項前段、第2 項之規定，並審酌被告於肇事致被害人
    受有上述傷害後，猶未及時施以必要之救護措施，反而逕自
    離去，所幸被害人受傷非重，被告犯後已與被害人達成和解
    ，有卷附和解書1 份可按（警卷第18頁），態度尚佳，暨其
    犯罪動機、目的、手段等一切情狀，量處有期徒刑6 月；又
    說明被告行為後，關於易科罰金之折算標準，除刑法第41條
    有所修正外，罰金罰鍰提高標準條例亦於95年5 月17日經總
    統公布修正，刪除第2 條有關易科罰金及易服勞役折算標準
    之規定，並自95年7 月1 日起施行；刑法第41條第1 項前段
    關於易科罰金之規定，新法修正為「犯最重本刑為五年以下
    有期徒刑以下之刑之罪，而受六個月以下有期徒刑或拘役之
    宣告者，得以新臺幣1000元、2000元或3000元折算一日，易
    科罰金」，惟依被告行為時之刑罰法律即修正前刑法第41條
    第1 項前段：「犯最重本刑為五年以下有期徒刑以下之刑之
    罪，而受六個月以下有期徒刑或拘役之宣告，因身體、教育
    、職業、家庭之關係或其他正當事由，執行顯有困難者，得
    以1 元以上3 元以下折算一日，易科罰金」及修正前罰金罰
    鍰提高標準條例第2 條關於「依刑法第41條易科罰金者，均
    就其原定數額提高為一百倍折算一日；法律所定罰金數額未
    依本條例提高倍數，或其處罰法條無罰金刑之規定者，亦同
    」等規定，易科罰金之折算標準最高為銀元300 元，最低為
    銀元100 元，換算為新臺幣後，最高額為新臺幣900 元，最
    低額為新臺幣300 元；比較修正前、後關於易科罰金折算標
    準之刑罰法律，適用修正前之規定即修正前刑法第41條第1
    項前段及修正前罰金罰鍰提高標準條例第2 條規定，對被告
    較為有利，爰依刑法第2 條第1 項前段之規定，適用最有利
    於被告之行為時法即修正前刑法第41條第1 項前段、已廢止
    罰金罰鍰提高標準條例第2 條規定處罰，併諭知易科罰金之
    折算標準以銀元300 元即新台幣900 元折算1 日。另說明被
    告前開犯罪時間，雖在96年4 月24日以前，惟其前經原審依
    法傳喚、拘提未到，經原審於91年4 月30日發佈通緝後，迄
    96年12月6 日才經通緝到案，嗣經合法傳喚、拘提又未到案
    ，原審再度於97年4 月10日發佈通緝，至100 年2 月17日始
    再度通緝到案，有卷附通緝書（91年交訴字第37號卷第33頁
    、96年度交訴緝字第5 號卷第58頁）、通緝被告歸案證明書
    （96年度交訴緝字第5 號卷第22頁、100 年度交訴緝字第2
    號卷第33頁）、台中市政府警察局太平分局通緝案件移送書
    、高雄市政府警察局岡山分局通緝案件移送書（96年度交訴
    緝字第5 號卷第4-5 頁、100 年度交訴緝字第2 號卷第2 頁
    ）在卷可按，並未於96年12月31日前自動到案接受審判，依
    法不適用中華民國96年罪犯減刑條例之減刑規定，被告上訴
    意旨以：其業已和告訴人和解，請求從輕量刑等語，惟查，
    有關肇事逃逸罪刑部分，被告曾與被害人達成和解一事，已
    據原審於量刑時列入考量，原審判處有期徒刑6 月亦屬法定
    刑中之最輕度刑，被告上訴，請求從輕量刑，為無理由，應
    予駁回。
乙、改判免訴部分：
一、公訴意旨略以：石瑞福於90年10月18日下午，在高雄市岡山
    區火車站前飲用酒類，明知已因服用酒類致控制力及注意力
    不佳，已達不能安全駕駛動力交通工具之程度，猶於同日22
    時許，駕駛車牌號碼ZF-2877 號自小客車上路，行經高雄市
    ○○區○○路與嘉為路口處，因酒後精神狀態不佳，撞及由
    林秀英所騎乘，車牌號碼MZ2-632 號輕機車（後搭載日籍人
    士TAKESHITA MINORU），致林秀英受有左手及左腿多處擦傷
    。同年10月19日凌晨2 時40分許，經警循線於高雄市○○區
    ○○路71巷12號查獲，並於同日凌晨3 時47分許，經警施以
    呼氣酒精濃度測試，測得其呼氣酒精濃度達每公升0.30毫克
    ，獲悉上情。被告因認被告涉有刑法第185 條之3 服用毒品
    、麻醉藥品、酒類或其他相類之物，不能安全駕駛動力交通
    工具而駕駛者罪嫌。
二、經查：
（一）按民國94年2 月2 日修正公布之刑法，已於95年7 月1 日
      施行（95年7 月1 日修正施行前刑法稱修正前刑法），另
      按刑法施行法亦於94年2 月2 日同時增訂第8 條之1 ，並
      自95年7 月1 日起施行，該條規定：於中華民國94年1 月
      7 日刑法修正施行前，其追訴權或行刑權時效已進行而未
      完成者，比較修正前後之條文，適用最有利於行為人之規
      定。查本案被告行為時之修正前刑法第80條追訴權之時效
      期間規定為：「追訴權，因左列期間內不行使而消滅：一
      、死刑、無期徒刑或10年以上有期徒刑者，20年。二、3
      年以上、10年未滿有期徒刑者，10年。三、1 年以上、3
      年未滿有期徒刑者，5 年。四、1 年未滿有期徒刑者，3
      年。五、拘役或罰金者，1 年。前項期間，自犯罪成立之
      日起算。但犯罪行為有連續或繼續之狀態者，自行為終了
      之日起算」，修正後之刑法第80條則規定為：「追訴權，
      因下列期間內未起訴而消滅：一、犯最重本刑為死刑、無
      期徒刑或10年以上有期徒刑之罪者，30年。二、犯最重本
      刑為3 年以上10年未滿有期徒刑之罪者，20年。三、犯最
      重本刑為1 年以上3 年未滿有期徒刑之罪者，10年。四、
      犯最重本刑為1 年未滿有期徒刑、拘役或罰金之罪者，5
      年。前項期間自犯罪成立之日起算。但犯罪行為有繼續之
      狀態者，自行為終了之日起算」；又被告行為時之修正前
      刑法第83條第1 項規定：「追訴權之時效，如依法律之規
      定，偵查、起訴或審判之程序，不能開始或繼續時，停止
      其進行」，且前開停止時效進行之事由，包括因被告通緝
      致審判程序不能開始或繼續之情形，司法院29年院字第19
      63號解釋要旨參照。而修正後刑法第83條第1 項則規定：
      「追訴權之時效，因起訴而停止進行，依法應停止偵查或
      因犯罪行為人逃匿而通緝者，亦同」。本件起訴意旨認被
      告犯刑法第185 條之3 酒後駕車罪，該罪之最高法定刑為
      1 年以下有期徒刑，是依被告行為時之修正前刑法，其追
      訴權時效期間為5 年，而依修正後刑法之追訴權時效期間
      則為10年，縱依修正後刑法之偵查期間除有法定事由外，
      時效並不停止進行，然綜合比較結果，仍以被告行為時即
      修正前刑法較為有利於被告，故依刑法施行法第8 條之1
      規定，本案追訴權時效期間及其停止進行、計算，應一體
      適用被告行為時即修正前刑法之規定。
（二）次按，案件時效已完成者，應諭知免訴之判決，並得不經
      言詞辯論為之，刑事訴訟法第302 條第2 款、第307 條，
      分別定有明文。又被告經通緝後，其審判程序不能繼續，
      依司法院院字第1963號解釋及修正前刑法第83條第3 項之
      規定，其追訴權時效自通緝時起，停止進行，至停止時間
      達於同法第80條第1 項各款所定期間四分之一後，停止原
      因始消滅，而時效繼續進行。再依最高法院82年度第10次
      刑事庭會議決議及大法官解釋第138 號解釋意旨，自檢察
      官開始偵查時起至提起公訴，以及起訴後至通緝前之審理
      中，其追訴權時效均無不行使之情形，亦不生時效進行之
      問題。經查：本件被告被訴於90年10月18涉犯刑法第185
      條之3 酒後駕車罪，其法定最重本刑為1 年以下有期徒刑
      之罪，依修正前刑法第80條第1 項第2 款之規定，追訴權
      時效期間應為5 年，而本案經檢察官於90年10月25日開始
      偵查，審理中因被告逃匿，於91年4 月30日通緝被告，追
      訴權時效最晚原應於97年7 月30日完成，其計算方式如下
      ：刑法第第185 條之3 酒後駕車罪其追訴權時效期間為5
      年，加計追訴權時效停止原因視為消滅之四分之一期間（
      即1 年3 月），共為6 年3 月。台灣高雄地方法院檢察署
      開始偵查至91年4 月30日即台灣高雄地方法院發布通緝之
      日止，共計6 月12日，因偵查、審判進行中不生時效進行
      之問題，此部分經過之時間即不應計入前揭追訴權時效期
      間內，應另行列計。準此，本件被告被訴之酒後駕車行為
      ，應以90年10月18日為犯罪行為終了時，以該日為本件追
      訴權時效之起算始點，加計前揭追訴權期間6 年3 月及因
      偵查、審判進行中不生時效進行問題之期間6 月12日，本
      件追訴權時效應於97年7 月30日完成。嗣後被告於96年12
      月6 日緝獲，原審法院進行審理，此時追訴權時效應再度
      停止，被告於審理中復逃匿，原審又於97年4 月10日再度
      發佈通緝，致審判程序不能繼續，因審判進行中不生時效
      進行之問題，此部分經過之時間即4 月4 日（97年4 月10
      日減去96年12月6 日等於4 月4 日）不應計入前揭追訴權
      時效期間內，應加回原先之追訴權時效時間而於97年12月
      4 日完成；然再加計追訴權時效停止原因視為消滅之四分
      之一期間（即1 年3 月），故本件刑法第185 條之3 酒後
      駕車罪追訴權時效最晚應於99年3 月4 日完成。而被告於
      100 年2 月18日經原審法院緝獲到案，則依上揭說明，本
      件被告所犯刑法第185 條之3 酒後駕車案件之追訴權之時
      效於99年3 月4 日業已完成，原判決疏未詳查，就被告服
      用酒類不能安全駕駛動力交通工具而駕駛罪部分為實體有
      罪之諭知，即有未洽，被告上訴就此部分雖無指摘，然原
      判決此部分既有瑕疵，自應由本院將原判決關於服用酒類
      不能安全駕駛動力交通工具而駕駛暨定應執行刑部分予撤
      銷改判，就此部分逕為免訴之諭知。
據上論斷，應依刑事訴訟法第368 條、第302 條第2 款，判決如
主文。
本案經檢察官呂建昌到庭執行職務。
中    華    民    國  100     年    6     月    14    日
                  刑事第六庭    審判長法  官  王憲義
                                      法  官  邱永貴
                                      法  官  簡志瑩
以上正本證明與原本無異。
刑法第185 條之4 肇事致人傷害逃逸罪部分，如不服本判決應於
收受本判決後10日內向本院提出上訴書狀，其未敘述上訴理由者
，並得於提起上訴後10日內向本院補提理由書狀（均須按他造當
事人之人數附繕本）「切勿逕送上級法院」。
服用酒類不能安全駕駛動力交通工具而駕駛罪部分，不得上訴。
中    華    民    國  100     年    6     月    14    日
                                      書記官  吳新貞
附錄本判決論罪科刑法條：
中華民國刑法第185條之4
駕駛動力交通工具肇事，致人死傷而逃逸者，處6 月以上5 年以
下有期徒刑。